臺灣嘉義地方法院民事裁定
110年度監宣字第195號
聲  請  人  朱威陵  




相  對  人  朱榮標  


關  係  人  朱文昌  


上列聲請人聲請監護宣告事件，本院裁定如下：
    主      文
一、宣告朱榮標（男，民國二十七年七月二十六日生，身分證統
    一編號：Z○○○○○○○○○號）為受監護宣告之人。
二、選定朱威陵（女，民國六十九年八月二十一日生，身分證統
    一編號：Z○○○○○○○○○號）為受監護宣告之人朱榮標之監護人
    。
三、指定朱文昌（男，民國五十八年十二月二十四日生，身分證
    統一編號：Z○○○○○○○○○號）為會同開具財產清冊之人。
四、聲請費用新臺幣壹仟元由受監護宣告之人朱榮標負擔。
    理      由
一、聲請意旨略以：聲請人為相對人之次女，相對人有不能為意
    思表示或受意思表示或不能辨識其意思表示效果之情形，為
    此依民法第14條、第1110條、第1111條及家事事件法第164 
    條之規定，聲請宣告相對人為受監護宣告之人，並選定聲請
    人為相對人之監護人，暨指定關係人朱文昌為會同開具財產
    清冊之人等語。
二、對於因精神障礙或其他心智缺陷，致不能為意思表示或受意
    思表示，或不能辨識其意思表示之效果者，法院得因本人、
    配偶、四親等內之親屬、最近一年有同居事實之其他親屬、
    檢察官、主管機關、社會福利機構、輔助人、意定監護受任
    人或其他利害關係人之聲請，為監護之宣告，民法第14條第
    1項定有明文。
三、經查，聲請人主張之前揭事實，已據其提出身心障礙證明（
　　輕度）影本及戶籍謄本為憑。又本院審驗相對人之精神及心
    智狀況，在鑑定人面前點呼相對人，相對人對叫喚有回應，
    訊問相對人下列問題，其回答：「（現在幾歲？）不太清楚
　　，好像76歲」、「（指聲請人。這位是誰？）我女兒」、「
    （你有幾個兒子？）忘記了」、「（你有幾個女兒？）1個
    」、「（現在民國幾年？）不清楚」、「（是否知道目前在
    何處？）嘉義榮民醫院」、「（今天星期幾？）忘記了」
　　、「（現在總統是誰？）蔡英文」、「（是否有個兒子叫朱
    文昌？）有」、「（朱文昌目前作什麼工作？）不知道」等
    語；並斟酌臺中榮民總醫院嘉義分院醫師黃立中所為之鑑定
    結果，認相對人為83歲男性，據病歷記載與相對人女兒所述
　　，相對人初中畢業，年輕時軍人退伍，退伍後曾擔任警衛與
    鐵路工人，育有2女1子，大女兒已過世；有高血壓，喉嚨會
    發出聲音無法自行控制，目前於門診追蹤中，否認有使用菸
    酒或毒品等物質，否認有糖尿病、中風、心臟病、精神症狀
    家族病史或其他重大生理疾病。相對人過去每天都會去市場
    買菜及下廚，約於1至2年前開始不再參加戶外活動，當時因
    發現相對人手會抖並影響生活，開始於本院神經科就診，但
    當時尚可自行騎腳踏車外出，約4 個月前因在市場找不到自
    己的腳踏車、無法下廚做菜、做簡單家事、有大便失禁之狀
    況等，由其家人於2 個月前安置在鴻海安養院，相對人在安
    養院中需人照顧生活起居，使用尿布，尚可吃硬的食物。相
    對人接受簡短式智力篩檢得分為18分（總分30分，切截分數
    為23分），大部分之認知功能表現不佳；整體而言，相對人
    之認知功能與同年齡常模相較有明顯退化傾向，理解力尚可
　　，主要為短期記憶力與定向感等認知功能之明顯缺損，生活
    事務之處理以及判斷能力較差，CDR＝2，為中度認知功能障
    礙，生活功能需人協助照顧等語，有本院民國110年10月7日
    之勘驗筆錄、該醫院精神鑑定報告書及檢驗報告附卷可稽。
    綜上，堪認相對人確因其他心智缺陷，致不能為意思表示、
    受意思表示及不能辨識其意思表示之效果等情為真，故本件
    聲請為有理由，爰依上揭規定，宣告相對人為受監護宣告之
    人。
四、按受監護宣告之人應置監護人。法院為監護之宣告時，應依
    職權就配偶、四親等內之親屬、最近一年有同居事實之其他
    親屬、主管機關、社會福利機構或其他適當之人選定一人或
    數人為監護人，並同時指定會同開具財產清冊之人。法院選
    定監護人時，應依受監護宣告之人之最佳利益，優先考量受
    監護宣告之人之意見，審酌一切情狀，並注意下列事項：（
    一）受監護宣告之人之身心狀態與生活及財產狀況。（二）
    受監護宣告之人與其配偶、子女或其他共同生活之人間之情
    感狀況。（三）監護人之職業、經歷、意見及其與受監護宣
    告之人之利害關係。（四）法人為監護人時，其事業之種類
    與內容，法人及其代表人與受監護宣告之人之利害關係。民
    法第1110條、第1111條第1項及第1111條之1分別定有明文。
    查本件相對人既為監護之宣告，已如上述，自應依上開規定
    為其選定監護人及指定會同開具財產清冊之人。本院審酌相
    對人已離婚，除聲請人及關係人朱文昌以外，無其他子女，
    聲請人願意擔任受監護宣告人之監護人，關係人朱文昌願擔
    任會同開具財產清冊之人，有戶籍謄本、同意書在卷可證，
    併參聲請人、朱文昌與相對人分別為父女、父子關係，彼此
    間應具有一定之信賴感及依附感，堪信由聲請人擔任相對人
    之監護人，及由朱文昌擔任會同開具財產清冊之人，應符合
    相對人之最佳利益，爰裁定如主文第2、3項所示。
五、又依民法第1113條準用同法第1099條、第1099條之1 規定，
    於監護開始時，監護人朱威陵對於受監護宣告人即相對人之
    財產，應會同朱文昌於2 個月內開具財產清冊，並陳報法院
　　，於此之前僅得對受監護人財產為必要之管理，併此指明。
六、依家事事件法第164條第2項，裁定如主文。 

中　　華　　民　　國　　110 　年　　10　　月　　20　　日
               家事法庭  法　　　官  黃仁勇           
以上正本係照原本作成。
如對本裁定抗告，須於裁定送達後10日之不變期間內，向本院提
出抗告狀，並繳納抗告費新臺幣1,000元。
中　　華　　民　　國　　110 　年　　10　　月　　20　　日
                         書　記　官　黃郁萍